最高法院刑事判決　　　　　　九十四年度台上字第四六三八號
　　上　訴　人　甲○○
　　　　　　　　　　　　號
上列上訴人因常業詐欺案件，不服台灣高等法院台中分院中華民
國九十四年五月十日第二審更審判決（九十四年度上更(二)字第六
六號，起訴案號：台灣台中地方法院檢察署九十年度偵字第七九
０五、一二七三七號），提起上訴，本院判決如下：
    主  文
上訴駁回。
　　理  由
按刑事訴訟法第三百七十七條規定，上訴於第三審法院，非以判
決違背法令為理由，不得為之。是提起第三審上訴，應以原判決
違背法令為理由，係屬法定要件。如果上訴理由書狀並未依據卷
內訴訟資料，具體指摘原判決不適用何種法則或如何適用不當，
或所指摘原判決違法情事，顯與法律規定得為第三審上訴理由之
違法情形，不相適合時，均應認其上訴為違背法律上之程式，予
以駁回。本件原判決認定王勝男（業經判刑確定）自民國九十年
一月間某日起，與綽號「小玲」之女子，基於常業詐欺之犯意聯
絡。先自報紙分類廣告所刊登之聯絡電話，向不詳姓名者購入如
原判決附表一所示人頭帳戶之存摺及提款卡（其中編號七除外，
該帳戶之存摺等係王勝男向其妹王莉玲所竊取）。另依報紙分類
廣告所刊登之電話號碼聯絡，向不詳姓名者購入他人冒名申請或
以不詳方法持有之如原判決附表二、三所示行動電話ＳＩＭ卡（
附表三編號五之翁妙雲晶片係遺失）。再分別於報紙或雜誌上刊
登分類廣告，或以夾報廣告方式，提供該附表二、三所示行動電
話號碼資以聯絡。對人詐稱可代辦個人信用貸款，惟需事先辦理
徵信，繳交徵信手續費用、保證金及律師費等費用云云，使急需
資金週轉之人陷於錯誤，信以為真，將手續費等費用匯入其等所
指定之前開附表一所示之帳戶。並自同年三月初起，以每月新台
幣（下同）三萬元，且就所負責招攬之被害人匯款總額五五分帳
之代價，僱用有犯意聯絡之上訴人甲○○，從事電話接聽，留下
客戶資料業務。王勝男、「小玲」、上訴人乃趁如原判決附表四
編號六至十八號之段怡如等人急需貸款，而撥打電話洽詢信用貸
款事宜時，即以前開方式，佯稱可代為辦理信用貸款云云，致段
怡如等人陷於錯誤，先後將該附表四編號六至十八所示之金額匯
至王勝男等人所指定之前揭附表一所示帳戶內。上訴人等三人以
此為業，賴以維生。嗣於同年五月二日下午二時許，被警查獲等
情。因而撤銷第一審關於上訴人部分之判決，改判論處上訴人共
同意圖為自己不法之所有，以詐術使人將本人之物交付為常業罪
刑。已敘明上開事實，業據上訴人與王勝男於偵查中及第一審供
承不諱，並經前開附表四編號六至十八所示被害人段怡如等人指
陳甚明。且有各該被害人之匯款單、郵局、銀行帳戶往來明細資
料附卷，及存摺、被害人名冊、廣告稿、行動電話手機、ＳＩＭ
卡等扣案可稽。復論述刑法上所謂常業，指反覆以同種類行為為
目的之社會活動之職業性犯罪而言，至於犯罪所得之多寡，是否
恃此犯罪為唯一之謀生職業，則非所問，縱令兼有其他職業，仍
無礙於該常業犯罪之成立。本件上訴人與王勝男及綽號「小玲」
者共同對於前開不特定多數人，詐稱可代為辦理貸款云云，以騙
取財物，上訴人按月領取三萬元之薪資，且就所招攬之被害人匯
入之款項五五分帳，其顯以之為業，持此為生。因認事證明確，
為其所憑之證據及認定之理由。並以上訴人否認有常業詐欺犯行
，所辯：伊受王勝男僱用之初，僅負責接聽電話及留下對方之資
料，至九十年三月底始知王勝男未實際放款予被害人，並未參與
詐欺取財等情，為卸責之詞，不足採信，亦於理由內詳予指駁及
說明。核其所為論斷，與卷內資料相符，從形式上觀察，並無認
定事實不依證據或有何採證違背經驗法則、論理法則等違法情形
存在。上訴人就常業詐欺部分之上訴意旨略以：原審就前開附表
四編號六至十八所示被害人，是否均由上訴人打電話接洽，及是
否因此獲得酬金，未詳查究明，而認上訴人共同為前揭常業詐欺
犯行，要有未合。且對上訴人量刑過重等情。惟共同實施犯罪行
為之人，在合同意思範圍以內，各自分擔犯罪行為之一部，相互
利用他人之行為，以達其犯罪之目的，應對於全部所發生之結果
共同負責。由上所述，原判決已說明其就案內所有證據，本於調
查所得心證，分別定其取捨，而憑以認定上訴人與王勝男及綽號
「小玲」者共同為前開常業詐欺犯行之依據及理由。又量刑輕重
係屬事實審法院得依職權自由裁量之事項，原判決已斟酌刑法第
五十七條各款所列情形，且未逾法定刑度，即不得遽指為違法。
上訴人就常業詐欺部分之上訴意旨乃徒就原判決明確論斷之事項
，及原審採證認事、量刑之職權行使，任意指摘，自與法律規定
得為第三審上訴理由之違法情形，不相適合。其此部分上訴違背
法律上之程式，應予駁回。至上訴人牽連所犯之詐欺得利罪部分
，原審係依刑法第三百三十九條第二項論處，核屬刑事訴訟法第
三百七十六條第四款之案件。茲牽連之常業詐欺罪部分上訴既不
合法，自無從就該牽連之輕罪併為實體上審理，依刑事訴訟法第
三百七十六條規定，此部分既經第二審判決，自不得上訴於第三
審法院。上訴人復對此部分提起上訴，顯非適法，應併予駁回。
據上論結，應依刑事訴訟法第三百九十五條前段，判決如主文。
中　　華　　民　　國　九十四　年　　八　　月  二十五  日
                      最高法院刑事第五庭
                          審判長法官  吳　雄　銘
                                法官  池　啟　明
                                法官  郭　毓　洲
                                法官  吳　三　龍
                                法官  蘇　振　堂
      本件正本證明與原本無異
                                      書  記  官
中　　華　　民　　國　九十四　年　　八　　月　二十九　日
                                                    Ｍ
